【裁判字號】    99,訴,443
【裁判日期】    990430
【裁判案由】    毒品危害防制條例
【裁判全文】
臺灣板橋地方法院刑事判決               99年度訴字第443號
公  訴  人  臺灣板橋地方法院檢察署檢察官
被      告  甲○○
上列被告因違反毒品危害防制條例案件，經檢察官提起公訴（98
年度毒偵字第8047號），本院判決如下：
    主  文
甲○○施用第一級毒品，累犯，處有期徒刑壹年。
    事  實
一、甲○○前於民國90年間因施用毒品案件，經本院以90年度毒
    聲字第1897號裁定送觀察、勒戒後，認有繼續施用毒品之傾
    向，再經本院裁定令入戒治處所施以強制戒治，於91年9 月
    24日執行完畢釋放出所，並經臺灣板橋地方法院檢察署檢察
    官以92年度戒毒偵字第177 號為不起訴處分確定；復於94年
    間因竊盜案件，經本院以94年度簡字第1906號判處有期徒刑
    4 月確定，於94年11月20日執行完畢；另於前揭強制戒治執
    行完畢後5 年內之95年間，因施用毒品案件，經本院以95年
    度訴字第2446號判處有期徒刑8 月確定，於95年11月26日入
    監執行，而於98年8 月14日假釋付保護管束出監（保護管束
    尚未期滿）。詎猶不知悔改，基於施用第一級毒品海洛因之
    犯意，於98年10月2 日15時8 分許採尿前回溯26小時內之某
    時，在不詳處所，以不詳方式施用海洛因1 次。嗣因其為受
    保護管束人，經臺灣板橋地方法院檢察署觀護人於98年10月
    2 日通知到署，並於同日15時8 分許採集其尿液送驗後，結
    果呈嗎啡陽性反應，始悉上情。
二、案經臺灣板橋地方法院檢察署觀護人告發由同署檢察官偵查
    起訴。
    理  由
一、按被告以外之人於審判外之陳述，雖不符刑事訴訟法第159
    條之1 至第159 條之4 之規定，而經當事人於審判程序同意
    作為證據，法院審酌該言詞陳述或書面陳述作成時之情況，
    認為適當者，亦得為證據；當事人、代理人或辯護人於法院
    調查證據時，知有第159 條第1 項不得為證據之情形，而未
    於言詞辯論終結前聲明異議者，視為有前項之同意，刑事訴
    訟法第159 條之5 定有明文。本件被告甲○○於本院審理時
    ，表示對於檢察官所提各項證據方法之證據能力並無意見，
    本院審酌各該證據均非非法取得之證據，並無證據力明顯過
    低之情形，復經本院於審判期日就上開證據進行調查、辯論
    ，依法自有證據能力，合先敘明。
二、訊據被告甲○○矢口否認有何施用第一級毒品海洛因之犯行
    ，辯稱：伊曾於本件驗尿前服用友露安及國安感冒液，也曾
    於98年9 月底至板橋楊醫院以不詳姓名之人「阿華」的健保
    卡就診並取藥服用，伊並無施用海洛因云云。經查：
（一）被告於98年10月2 日15時8 分許，經臺灣板橋地方法院檢
      察署觀護人所採集之尿液，經送臺灣尖端先進生技醫藥股
      份有限公司，以酵素免疫分析法初步檢驗後，再以氣相層
      析質譜儀法確認之檢驗結果，該檢體確呈鴉片類嗎啡陽性
      反應，其嗎啡濃度數值為377ng/ml，高於閾值濃度300ng/
      ml，有臺灣板橋地方法院檢察署施用毒品犯受保護管束人
      採尿報到編號表、尿液檢體監管紀錄表、臺灣尖端先進生
      技醫藥股份有限公司98年10月16日濫用藥物檢驗報告各1
      份附卷可稽（見偵查卷第2 至4 頁）。又海洛因經注射或
      吸入人體後，約80% 於24小時內自尿中排出，一般而言，
      尿液中能否驗出嗎啡陽性反應與其投與量、投與途徑、採
      尿時間、個人體質及檢測方法之靈敏度有關，國外曾有文
      獻報導注射6 毫克之海洛因鹽酸鹽，其代謝物嗎啡之平均
      可檢出時限約為26小時，業經行政院衛生署藥物食品檢驗
      局於81年9 月8 日以藥檢壹字第8114885 號函述綦詳。被
      告上開所採尿液送驗結果既有鴉片類嗎啡陽性反應，而送
      驗之尿液為被告親自排放之事實，業據被告於偵訊中供承
      不諱，且該結果係以氣相層析質譜儀法進行確認，已足排
      除偽陽性反應之可能，足見被告在採尿前回溯26小時內之
      某時，確曾有施用第一級毒品海洛因之事實。
（二）被告雖辯以曾於本件驗尿前服用友露安及國安感冒液云云
      ，並提出其服用之友露安及國安感冒液各1 瓶為證，惟此
      部分經檢察官送請法務部法醫研究所函詢結果為：經檢視
      來文所示之藥品「友露安液」、「國安感冒液」，並未發
      現服用後會導致尿液呈嗎啡或可待因陽性反應之成分，即
      兩者之間無相關性等語，有法務部法醫研究所98年12月29
      日法醫毒字第0980006780號函附卷可查（見偵查卷第18頁
      ）。從法務部法醫研究所上開函文觀之，並無法證明被告
      尿液經送檢驗結果呈嗎啡陽性反應，係因服用友露安及國
      安感冒液後所造成，是被告此部分所辯，洵無足採。再被
      告復辯稱：曾於98年9 月底至板橋楊醫院以不詳姓名之人
      「阿華」的健保卡就診並取藥服用云云，惟被告先於偵查
      中供稱：伊係驗尿完才去楊醫師診所看診，當時是看自費
      云云（見偵查卷第10頁），嗣於本院準備程序時則改稱：
      伊係於98年9 月底至楊醫院就診，持不詳姓名「阿華」之
      人的健保卡去看診云云（見本院99年3 月11日準備程序筆
      錄第2 頁），被告先後所辯關於其至楊醫院診所就診之時
      間究係採尿前或採尿後、係自費或持健保卡看診等節，供
      述前後矛盾，是否可信，尚非無疑。況被告所稱至楊醫院
      就診之藥物均無法提出以供本院送驗（見本院前揭筆錄第
      3 頁），自無法證明被告所辯為可採。
（三）按毒品危害防制條例於92年7 月9 日修正公布，自93年1
      月9 日施行，其中第20條、第23條將施用毒品之刑事處遇
      程序，區分為「初犯」及「5 年內再犯」、「5 年後再犯
      」。依其立法理由之說明：「初犯」，經觀察、勒戒或強
      制戒治後，應為不起訴處分或不付審理之裁定；經觀察、
      勒戒或強制戒治執行完畢釋放後，「5 年內再犯」者，因
      其再犯率甚高，原實施之觀察、勒戒及強制戒治既已無法
      收其實效，爰依法追訴或裁定交付審理。至於經觀察、勒
      戒或強制戒治執行完畢釋放後，「5 年後再犯」者，前所
      實施之觀察、勒戒或強制戒治已足以遮斷其施用毒品之毒
      癮，為期自新及協助其斷除毒癮，仍適用「初犯」規定，
      先經觀察、勒戒或強制戒治之程序。從而依修正後之規定
      ，僅限於「初犯」及「5 年後再犯」2 種情形，始應先經
      觀察、勒戒或強制戒治程序。倘被告於5 年內已再犯，經
      依法追訴處罰，縱其第3 次（或第3 次以上）再度施用毒
      品之時間，在初犯經觀察、勒戒或強制戒治執行完畢釋放
      5 年以後，已不合於「5 年後再犯」之規定，且因已於「
      5 年內再犯」，顯見其再犯率甚高，原實施觀察、勒戒或
      強制戒治，已無法收其實效，即應依該條例第10條處罰（
      最高法院95年5 月9 日95年度第7 次及97年9 月9 日97年
      度第5 次刑事庭會議決議參照）。查本件被告前於90年間
      因施用毒品案件，經本院以90年度毒聲字第1897號裁定送
      觀察、勒戒後，認有繼續施用毒品之傾向，再經本院裁定
      令入戒治處所施以強制戒治，於91年9 月24日執行完畢釋
      放出所，並經臺灣板橋地方法院檢察署檢察官以92年度戒
      毒偵字第177 號為不起訴處分確定；復於前揭強制戒治執
      行完畢後5 年內之95年間，因施用毒品案件，經本院以95
      年度訴字第2446號判處有期徒刑8 月確定等情，有臺灣高
      等法院被告前案紀錄表在卷足憑。則被告本件施用第一級
      毒品之時間，雖距離前述強制戒治執行完畢已逾5 年，惟
      其前既已於5 年內再犯施用毒品案件，參諸前揭說明，被
      告本件施用毒品之行為，即不合於「5 年後再犯」之規定
      ，自應依毒品危害防制條例第10條規定追訴處罰。
（四）綜上所述，被告所辯，應係事後卸責之詞，要無可採。從
      而，本案事證明確，被告上開施用第一級毒品之犯行，洵
      堪認定，應依法論科。
三、按海洛因為毒品危害防制條例第2 條第2 項第1 款所規定之
    第一級毒品。核被告所為，係犯毒品危害防制條例第10條第
    1 項施用第一級毒品罪。其因施用而持有海洛因之低度行為
    ，為其施用之高度行為所吸收，不另論罪。又被告曾受前揭
    事實欄所載之犯罪科刑及有期徒刑執行情形，有臺灣高等法
    院被告前案紀錄表在卷可參，其於受有期徒刑之執行完畢後
    ，5 年以內故意再犯本件有期徒刑以上之罪，為累犯，應依
    刑法第47條第1 項之規定加重其刑。爰審酌被告前曾因施用
    毒品案件經觀察、勒戒及強制戒治之程序，竟猶不知悔改，
    復再犯本件施用毒品罪，顯然無視毒品對於其自身健康之戕
    害及社會安全與公共秩序之潛在危害，惟念其施用毒品固戕
    害個人健康至鉅，然就他人權益之侵害仍屬有限，兼衡其犯
    罪動機、目的、手段，及犯後否認犯行之態度等一切情狀，
    量處如主文所示之刑。
據上論斷，應依刑事訴訟法第299 條第1 項前段，毒品危害防制
條例第10條第1 項，刑法第11條前段、第47條第1 項，判決如主
文。
本案經檢察官黃怡華到庭執行職務。
中    華    民    國    99    年    4     月    30    日
                  刑事第十五庭  審判長法  官  吳幸娥
                                      法  官  許炎灶
                                      法  官  廖欣儀
以上正本證明與原本無異。
如不服本判決應於收受判決後10日內向本院提出上訴書狀，並應
敘述具體理由；其未敘述上訴理由者，應於上訴期間屆滿後20日
內向本院補提理由書（均須按他造當事人之人數附繕本）「切勿
逕送上級法院」。
                                      書記官  顏偉林
中    華    民    國    99    年    4     月    30    日
附錄本案論罪科刑法條全文：
毒品危害防制條例第10條第1項
施用第一級毒品者，處6 月以上5 年以下有期徒刑。

司法院資訊處製作；財團法人民間司法改革基金會備份。
